【裁判字號】    97,交抗,986
【裁判日期】    970829
【裁判案由】    聲明異議
【裁判全文】
臺灣高等法院臺中分院交通事件裁定     97年度交抗字第986號
抗   告   人
即原處分機關  交通部公路總局臺中區監理所
受  處 分 人
即 異  議 人  甲○○
上列抗告人因受處分人違反道路交通管理處罰條例案件，不服臺
灣南投地方法院中華民國97年7月22日所為裁定（96年度交聲字
第311號），提起抗告，本院裁定如下：
    主  文
原裁定撤銷。
受處分人之異議駁回。
    理  由
一、按汽車停車時，應依車輛順行方向緊靠道路右側；又汽車駕
    駛人有不依順行方向停車者，處600元以上1200元以下，道
    路交通安全規則第112條第2項前段、道路交通管理處罰條例
    第56條第1項第6款分別定有明文。經查：查受處分人即異議
    人甲○○（下稱受處分人）所有之牌照號碼M8-7421號自用
    小客車於民國90年5月18日上午11時14分許，因在臺中市○
    ○路處，有「不依順行方向停車」而駕駛人不在場之違規情
    事，經臺中市警察局交通隊填製中市警交字第G00000000號
    舉發違反道路交通管理事件通知單逕行舉發，並通知該汽車
    所有人即受處分人應於90年7月4日前到案說明，嗣經原處分
    機關即交通部公路總局臺中區監理所（下稱原處分機關）於
    94年4月28日以中監違字第裁60-G0 0000000號裁決書裁處罰
    鍰新臺幣（下同）1,200元，逾期繳納罰鍰則註銷駕照，因
    受處分人未遵期繳納罰緩，復經原處分機關於94年6月13日
    起逕行註銷駕照1年。惟受處分人於97年3月18日向原處分機
    關提出申訴，原處分機關遂依道路交通管理處罰條例第56條
    第1項第6款之規定，於97年4月25日以中監違字第裁60-G000
    00000-0號裁決書，改裁處罰鍰1,200元等情，有上揭舉發違
    反道路交通管理事件通知單、交通部公路總局臺中區監理所
    裁決書及送達證書在在卷可稽，堪認屬實。
二、次查：受處分人聲明異議略謂：本件伊所有之汽車於90年5
    月18日違規停車時，伊在國外工作，伊在不在國內，伊出國
    期間該汽車係伊四弟施惠川及朋友駕駛外年使用，該交通違
    規行為並非伊所為等情，雖經原審依法務部入出境資訊連結
    作業系統查詢被告出入境資料，足認受處分人確實於89年9
    月20日即出境，而迄於90年5月26日始入境屬實（見原審卷
    第22頁)。固堪認受處分人所辯伊非上開交通違規事件之駕
    駛人乙節，堪予採取。
三、惟按汽車駕駛人有違規停車而不在場之情形，而逕行舉發，
    應記明車輛牌照號碼、車型等可資辨明之資料，以汽車所有
    人為被通知人製單舉發，道路交通管理處罰條例第7條之2第
    1項但書第4款、同條第4項定有明文。再依同條例第85條第1
    項規定：本條例之處罰，受舉發違反道路交通管理事件之受
    處罰人，認為受舉發之違規行為應歸責他人者，應於舉發違
    反道路交通管理事件通知單應到案日期前，檢附相關證據及
    應歸責人相關證明文件，向處罰機關告知應歸責人，處罰機
    關應即另行通知應歸責人到案依法處理。逾期未依規定辦理
    者，仍依本條例各該違反條款規定處罰；同條第4項並規定
    ：依本條例規定逕行舉發或同時併處罰其他人之案件，推定
    受逕行舉發人或該其他人有過失。又依違反道路交通管理事
    件統一裁罰基準及處理細則第36條規定：本條例之處罰，受
    舉發違反道路交通管理事件之被通知人，認為受舉發之違規
    行為應歸責他人者，應於通知單記載之應到案日期前，檢附
    相關證據及足資辨識、通知應歸責人之證明文件，向處罰機
    關告知應歸責人，處罰機關應即另行通知應歸責人到案依法
    處理。逾期未依規定辦理者，仍依本條例各該違反條款規定
    處罰。查本件受處分人所有之上開汽車於前揭時、地違規停
    車，因駕駛人不在場，舉發單位對汽車所有人即受處分人製
    單舉發，於法並無不合。再受處分人於出國期間將其汽車讓
    由他人使用，復未遵照舉發單所載所應到案期限，向處罰機
    關告知實際之應歸責人，並檢附相關證明文件，而由處罰機
    關通知應歸責人到案依法處理，遲至提出本件聲明異議時，
    始主張伊非違規行為人，核之前開說明，受處分人係屬汽車
    所有人，既逾期未依上開規定辦理，則原處分機關依法對其
    裁處罰鍰新台幣1,200元，自屬有據，認事用法俱無違誤不
    當之處。從而，原審以依事證已足認受處分人非本件交通違
    規之駕駛人，而撤銷原處分，改諭知受處分人不罰，容有未
    洽。抗告意旨指摘原裁定不當，自屬有理由，應由本院撤銷
    ，改諭知異議駁回。
四、據上論結，應依道路交通案件處理辦法第26條，刑事訴訟法
    第413條後段，裁定如主文。
中    華    民    國    97    年    8     月    29    日
            刑事第三庭    審判長法  官  王  增  瑜
                                法  官  廖  柏  基
                                法  官  蔡  紹  良
上列正本證明與原本無異。
不得抗告。
                                書記官  許  麗  花
中    華    民    國    97    年    9     月    1     日


司法院資訊處製作；財團法人民間司法改革基金會備份。
